臺灣高雄地方法院民事判決　　　　　　 100年度訴字第1010號
原　　　告　台新國際商業銀行股份有限公司
法定代理人　蔡榮棟
訴訟代理人　李宗哲
　　　　　　張明賢
　　　　　　胡祐彬
被　　　告　陳有禮
　　　　　　即敬元企業行
訴訟代理人　陳彥佳
上列當事人間請求給付扣押款事件，經本院於民國100 年8 月30
日言詞辯論終結，判決如下：
    主      文
被告應給付原告新臺幣參拾柒萬參仟參佰參拾參元，及自民國一
００年五月二十七日起至清償日止，按週年利率百分之五計算之
利息。
訴訟費用由被告負擔。
    事實及理由
壹、程序部分：
一、按訴狀送達後，原告不得將原訴變更或追加他訴，但擴張或
    減縮應受判決事項之聲明者不在此限，民事訴訟法第255 條
    第1 項第3 款定有明文。本件原告最初起訴請求：被告應給
    付新臺幣（下同）539,215 元及其中本金430,511 元自民國
    97年9 月27日起至清償日止按年息20% 計算之利息，及訴訟
    費用1,000 元、執行費用4,314 元之範圍內，按月將陳敬元
    每月應支領勞務報酬三分之一給付予原告，嗣於本院審理中
    變更其聲明為：被告應按月將訴外人陳敬元每月應支領勞務
    報酬三分之一即226,667 元給付給原告，以及訴訟費用1,00
    0 元與執行費用4,314 元，共計為231,981 元，末於100 年
    8 月23日具狀聲請變更改以：請求被告應給付原告373,333
    元及自100 年5 月27日起至清償日止，按年息5%計算之利息
    ，經核此情乃屬減縮其應受判決事項之聲明，要與前揭規定
    相符，應予准許。
二、被告未於言詞辯論期日到場，查無民事訴訟法第386 條各款
    所列情形，爰依到場原告之聲請由其一造辯論而為判決。
貳、實體部分：
一、原告主張：訴外人陳敬元積欠伊539,215 元，暨其中本金43
    0,511 元自97年9 月27日起至清償日止按年息20％計算之利
    息，及訴訟費1,000 元、執行費用4,314 元（下稱系爭債權
    ），而伊於依法取得對陳敬元之執行名義後，即聲請本院就
    陳敬元對被告之薪資債權核發扣押命令，並經本院以97年度
    司執字第130651號執行事件予以執行，而被告於收受扣押命
    令之當時並未聲明異議，本院執行處乃依法將陳敬元對被告
    之薪資債權核發移轉命令予伊，惟移轉命令送達被告後，被
    告並未聲明異議，亦未履行給付，為此依法提起本訴等語。
    並聲明：被告應給付原告373,333 元，及自100 年5 月27日
    起至清償日止，按年息百分之5 計算之利息。
二、被告於言詞辯論期日未到場，據其以前陳述則以：陳敬元在
    95年以前是敬元企業行負責人，因積欠債務，故於95年中將
    企業行轉讓予伊，由伊處理其積欠之債務，並按月自陳敬元
    薪資中扣取三分之一以抵償其積欠伊之債務，陳敬元並已於
    100 年5 月間離職等語資為抗辯。並聲明：駁回原告之訴。
三、得心證之理由
  (一)按就債務人對於第三人之金錢債權為執行時，執行法院應發
    扣押命令禁止債務人收取或為其他處分，並禁止第三人向債
    務人清償。前項情形，執行法院得詢問債權人意見，以命令
    許債權人收取，或將該債權移轉於債權人。對於薪資或其他
    繼續性給付之債權所為強制執行，於債權人之債權額及強制
    執行費用額之範圍內，其效力及於扣押後應受及增加之給付
    。前項債務人於扣押後應受及增加之給付，執行法院得以命
    令移轉於債權人。但債務人喪失其權利或第三人喪失支付能
    力時，債權人債權未受清償部分，移轉命令失其效力，得聲
    請繼續執行，強制執行法第115 條第1 項、第2 項前段、第
    115 條之1 分別定有明文。蓋移轉命令，乃執行法院以命令
    使執行債權人取得執行債務人對第三人之債權，屬債權讓與
    性質，此命令一經送達第三人，執行債權人即取得所移轉債
    權主體之地位，得以該債權之債權人地位行使權利，並負擔
    該債權之危險。
  (二)原告主張因陳敬元積欠其系爭債權，經其依法取得對陳敬元
    之執行名義後，即聲請本院就陳敬元對被告之薪資債權核發
    扣押命令，並經本院以97年度司執字第130651號執行事件予
    以執行，而被告於收受扣押命令之當時並未聲明異議，本院
    執行處乃依法將陳敬元對被告之薪資債權核發移轉命令予伊
    ，惟移轉命令送達被告後，被告並未聲明異議等情，業據其
    提出上開扣押命令、系爭移轉命令等件為證，而其中扣押命
    令記載意旨略以：「禁止陳敬元在系爭債權範圍內，收取其
    每月對被告得支領之各項薪津（包括薪俸、各種津貼、補助
    費等在內）於三分之一及年終、考核、績效獎金及其他獎金
    在四分之三範圍內之薪資債權或為其他處分，被告亦不得對
    陳敬元清償」，移轉命令記載意旨則略以：「陳敬元對被告
    之每月薪資債權，自收受前扣押命令起，應依本命令移轉於
    原告，被告應按債權比例，分別給付原告」等語，核與原告
    之主張相符，且該扣押命令、移轉命令亦分別於98年1 月17
    日、同年2 月11日由被告親收，並經本院依職權調閱本院97
    年度司執字第130651號民事執行卷宗核閱無訛，堪信原告上
    揭主張均為真實。而債務人陳敬元迄100 年5 月中旬之前係
    受僱於被告獨資開設之敬元企業社，此業據被告於本院審理
    時自稱：陳敬元原係敬元企業社之負責人，嗣因在外積欠債
    務，遂由陳有禮將敬元企業社頂讓下來，陳敬元之薪資約定
    為42,000元，但扣掉勞健保費用及其他相關費用，伊每月實
    際支付予陳敬元之薪資為40,000元，然其5 月中就沒有來工
    作了，伊遂於6 月份將其自敬元企業社退保等語明確，核與
    被告於98、99年度為陳敬元申報之薪津給付總額各480,000
    元及勞工保險局函覆之陳敬元確係由被告為其投保勞工保險
    之資料相符，此有陳敬元98、99年度稅務電子閘門財產所得
    調件明細表及該局100 年5 月30日保承資字第10010217710
    號函附卷可稽，應可認被告上揭所述非虛，是陳敬元於100
    年5 月之前確係受僱於被告，且對被告有每月40,000元（已
    扣減勞健保費用及其他相關費用）之薪資債權。又依被告所
    稱陳敬元每月薪資40,000元為準計算，自98年1 月本院核發
    扣押命令起，迄100 年4 月30日止（陳敬元自100 年5 月中
    即因未提供勞務而不得請領該月份之薪資），則被告因陳敬
    元提供勞務服務28個月【98年間為12個月、99年間為12個月
    、100 年為4 個月，共計28個月】，其應給付予陳敬元之薪
    津總額為1,120,000 元【計算式：40,000元×28＝1,120,00
    0 元】，則被告應依移轉命令轉給予原告之金額為373,333
    元【計算式：1,120,000 元÷3 ＝373,333.3 元，小數點以
    下四捨五入為373,333 元】，是原告請求被告應給付其373,
    333 元，為有理由。
  (三)被告雖辯稱其係於95年自陳敬元處頂讓敬元企業社，並由其
    處理陳敬元積欠之債務，故按月自陳敬元薪資中扣取三分之
    一以抵償其積欠其之債務云云，然被告依上揭扣押命令、移
    轉命令應將其每月應給付予陳敬元之薪津於三分之一及年終
    等獎金於四分之三之範圍內向原告為給付，與其和陳敬元間
    如何約定抵償債務實屬二事，被告依該扣押命令、移轉命令
    對原告之給付義務，並不因其與陳敬元另有薪津抵償之約定
    而有異，況該扣押命令已載明禁止陳敬元於每月得支領之各
    項薪津於三分之一及年終等獎金於四分之三範圍內，為收取
    或為其他處分，被告亦不得向陳敬元清償（見97年度司執字
    第130651號卷），則依上開扣押命令之內容可知，陳敬元就
    其扣押之薪津範圍內，既不得收取或為其他處分，自不得持
    該部分與其積欠被告之債務相抵償，被告所辯顯屬無據。又
    被告辯稱陳敬元已於100 年5 月間離職云云，亦與原告所得
    請求被告應給付予陳敬元自98年1 月起至100 年4 月30日止
    之薪津於三分之一及年終等獎金於四分之三範圍內無關，自
    不足採為有利於被告之認定。
  (四)從而，以陳敬元受僱於被告28個月，每月薪資40,000元計算
    ，被告依扣押命令及移轉命令應給付予原告之金額為373,33
    3 元，被告縱與陳敬元另有抵償債務之約定或其業於100 年
    5 月後離職，均不足以據為拒絕給付之理由，原告請求被告
    給付如聲明所示之款項，自屬有據。
四、綜上所述，原告依系爭扣押命令、移轉命令請求被告應給付
    其373,333 元，及自100 年5 月27日起至清償日止，按年息
    百分之5 計算之利息為有理由，應予准許。
五、本件為判決基礎之事實已明，兩造其餘攻擊、防禦方法於訴
    訟結果不生影響，爰不逐一論述，附此敘明。
六、據上論結，原告之訴為有理由，依民事訴訟法第385 條第1
    項前段、第78條，判決如主文。
中    華    民    國   100    年    9     月    14    日
                  民事第三庭  審判長法  官  黃宏欽
                                    法  官  楊淑儀
                                    法  官  謝宗翰
以上正本係照原本作成。
如對本判決上訴，須於判決送達後20日內向本院提出上訴狀。如
委任律師提起上訴者，應一併繳納上訴審裁判費。
中    華    民    國   100    年    9     月    14    日
                                    書記官  王居玲